【裁判字號】    89,易,3873
【裁判日期】    891025
【裁判案由】    違反動產擔保交易法
【裁判全文】
臺灣高雄地方法院刑事判決                        八十九年度易字第三八七三號
    公  訴  人  臺灣高雄地方法院檢察署檢察官
    被      告  甲○○
右列被告因違反動產擔保交易法案件，經檢察官提起公訴（八十九年度偵字第七八四
二號），本院判決如左：
    主  文
甲○○動產擔保交易之債務人，意圖不法之利益，將標的物遷移，致生損害於債權人
，處有期徒刑參月，如易科罰金，以佰元折算壹日。
    事  實
一、甲○○曾於民國八十七年間因偽造文書案件，經臺灣高雄地方法院判處有期徒刑
    一年二月，緩刑四年確定，現仍在緩刑期間。猶不知謹慎，於八十六年九月三日
    ，提供自己所有之車牌號碼ＶＥ－五一九０號自用小客車，為動產擔保標的物，
    以動產擔保交易動產抵押之方式，向臺灣第一信託投資股份有限公司四維分公司
    （以下簡稱第一信託公司，其於八十八年五月十二日更名為匯通商業銀行股份有
    限公司四維分行）辦理消費性貸款，設定最高限額抵押權新台幣（下同）二十八
    萬元，並借貸二十二萬元之消費性貸款，而為動產擔保交易之債務人。雙方並約
    定貸款期限為自八十六年九月三日起至九十一年九月三日止，未還清全部貸款以
    前，標的物僅得依約占有使用，不得任意將該標的物遷移、出賣或為其他處分。
    詎甲○○於貸得上開消費性貸款後，竟意圖為自己不法之利益，將上開動產擔保
    標的物遷移他處不明，並自八十九年四月三日起即未再繳還，尚欠款五萬五千一
    百三十六元，致第一信託公司受有無法占有動產擔保標的物，並依動產擔保交易
    法規定行使取償之損害。
二、案經匯通商業銀行股份有限公司四維分行訴請臺灣高雄地方法院院檢察署檢察官
    偵查起訴。
    理  由
一、訊被告甲○○固不諱言有於右揭時、地，向告訴人第一信託公司訂定動產擔保交
    易契約及未繳付清償抵押借款等事實，惟矢口否認有違反動產擔保交易法之犯行
    ，並辯稱：上揭車輛係因租借給他人（即友人楊國雄）使用，車子被撞壞了，對
    方將車拿去台北修理，才無法讓告訴人取償云云。惟查，右揭事實，業據告訴代
    理人匯通商業銀行股份有限公司四維分行職員許原豪、楊弼勝於偵訊中指訴綦詳
，並有動產抵押契約書、高雄市監理處動產擔保交易登記證明書各乙紙附卷可稽
    ，而被告於另案即本院八十七年度易字第五五六三號楊國雄涉犯侵占案件中，亦
    自承證述：前揭車輛係於八十七年六月間，楊國雄在台南縣新營市發生車禍後，
    始由警察人員查明所有權人而通知國晉公司（由被告甲○○開設並擔任代表人）
    取回等語，有本院該案判決書一紙在卷足憑，相較互核以觀，本件系爭標的物，
    縱認如被告所陳，係因租借予友人楊國雄期間，發生車禍而有修理情事，然依其
    於上開案件中所陳，該車既已領回，無論是由何人出資修復，被告均得確知爭標
    的物所在，論理當可提供標的物所在，俾供告訴人依法追償，衡無遷移後，無從
    尋得可能，顯見被告上開所辯，無非事後卸責之詞，無足採憑，本件事證明確，
    被告犯行堪可認定，應依法論科。
二、核被告所為，係犯動產擔保交易法第三十八條之意圖不法利益，擅將動產擔保交
    易標的物遷移罪。審酌被告任意遷移動產擔保標的物，致告訴人追索無著，具有
    惡性，且事後未坦認全部犯行，惟念被告積欠之貸款僅五萬餘元，情節尚屬輕微
    ，於本院審理中尚稱態度良好，且表明願與告訴人商談和解還款事宜，仍具悔意
等一切情狀，酌情量處如主文所示之刑，並諭知易科罰金之折算標準。
據上論斷，應依刑事訴訟法第二百九十九條第一項前段、動產擔保交易法第三十八條
、刑法第十一條前段、第四十一條、罰金罰鍰提高標準條例第一條前段、第二條，判
決如主文。
中      華      民      國    八  十  九  年    十      月    二十五    日
                                      臺灣高雄地方法院刑事第一庭
                                          法  官    邱基峻
如不服本判決，應於送達後十日內，向本院提出上訴狀。
附錄本罪論罪科刑法條：
動產擔保交易法第三十八條：
右正本證明與原本無異。
如不服本裁定，應於裁定送達後五日內，向本院提出抗告狀。
                                          書記官    王美玲
中    華    民    國      八十九      年      十      月      二十五    日


司法院資訊處製作；財團法人民間司法改革基金會備份。
